---
title: "Tugas_APG_8"
author: "Bill Van Ricardo Zalukhu"
date: '2022-04-20'
output: html_document
---

```{r library, message=FALSE}
library(factoextra)
library(dplyr)
```

## 8.11
```{r}
tot_pop <- c(5.935, 1.523, 2.599, 4.009, 4.687, 8.044, 2.766, 6.538, 6.451, 3.314, 3.777, 1.530, 2.768, 6.585)
med_school_year <- c(14.2, 13.1, 12.7, 15.2, 14.7, 15.6, 13.3, 17, 12.9, 12.2, 13, 13.8, 13.6, 14.9)
tot_emp <- c(2.265, .597, 1.237, 1.649, 2.312, 3.641, 1.244, 2.618, 3.147, 1.606, 2.119, .798, 1.336, 2.763)
health_ser <- c(2.27, .75, 1.11, .81, 2.5, 4.51, 1.03, 2.39, 5.52, 2.18, 2.83, .84, 1.75, 1.91)
med_val_home <- c(29.1, 26.2, 17.2, 30.2, 22.2, 23.6, 19.7, 18.5, 20.1, 18.2, 18, 42.5, 26.4, 31.7)

cen_tract <- cbind(tot_pop, med_school_year, tot_emp, health_ser, med_val_home)
```

```{r}
S_cen <- cov(cen_tract)
S_cen
```

```{r}
eig_cen <- eigen(S_cen)
eig_val_cen <- eig_cen$values
eig_vec_cen <- eig_cen$vectors
```

```{r}
eig_val_cen
```

```{r}
eig_vec_cen
```


```{r}
prop_var_cen <- c()
temp <- 0

for (i in c(1:5)){
  temp <- temp + eig_val_cen[i]
  prop_var <- (temp / sum(eig_val_cen)) * 100
  prop_var_cen <- append(prop_var_cen, prop_var)
}
prop_var_cen
```

```{r}
rho_cen <- matrix(nrow = 5, ncol = 5)
for (i in c(1:5)){
  for(j in c(1:5)){
    rho_cen[j, i] <- (eig_vec_cen[j, i] * sqrt(eig_val_cen[i]))/sqrt(S_cen[j, j])
  }
}
rho_cen
```

## 8.12
```{r}
wind <- c(8, 7, 7, 10, 6, 8, 9, 5, 7, 8, 6, 6, 7, 10, 10, 9, 8, 8, 9, 9, 10, 9, 8, 5, 6, 8, 6, 8, 6, 10, 8, 7, 5, 6, 10, 8, 5, 5, 7, 7, 6, 8)
solar_rad <- c(98, 107, 103, 88, 91, 90, 84, 72, 82, 64, 71, 91, 72, 70, 72, 77, 76, 71, 67, 69, 62, 88, 80, 30, 83, 84, 78, 79, 62, 37, 71, 52, 
             48, 75, 35, 85, 86, 86, 79, 79, 68, 40)
co <- c(7, 4, 4, 5, 4, 5, 7, 6, 5, 5, 5, 4, 7, 4, 4, 4, 4, 5, 4, 3, 5, 4, 4, 3, 5, 3, 4, 2, 4, 3, 4, 4, 6, 4, 4, 4, 3, 7, 7, 5, 6, 4)
no <- c(2, 3, 3, 2, 2, 2, 4, 4, 1, 2, 4, 2, 4, 2, 1, 1, 1, 3, 2, 3, 3, 2, 2, 3, 1, 2, 2, 1, 3, 1, 1, 1, 5, 1, 1, 1, 1, 2, 4, 2, 2, 3)
no_2 <- c(12, 9, 5, 8, 8, 12, 12, 21, 11, 13, 10, 12, 18, 1, 8, 9, 7, 1, 13, 9, 14, 7, 13, 5, 10, 7, 1, 7, 9, 7, 10, 12, 8, 10, 6, 9, 6, 13, 9, 8, 1, 6)
o_3 <- c(8, 5, 6, 15, 10, 12, 15, 14, 11, 9, 3, 7, 10, 7, 10, 10, 7, 4, 2, 5, 4, 6, 11, 2, 23, 6, 11, 10, 8, 2, 7, 8, 4, 24, 9, 10, 12, 18, 25, 6, 14, 2)
hc <- c(2, 3, 3, 4, 3, 4, 5, 4, 3, 4, 3, 3, 3, 3, 3, 3, 3, 4, 3, 3, 4, 3, 4, 3, 4, 3, 3, 3, 3, 3, 3, 4, 3, 3, 2, 2, 2, 2, 3, 2, 3, 2)

air_pollution <- cbind(wind, solar_rad, co, no, no_2, o_3, hc)
```

```{r}
S_pollution <- cov(air_pollution)
S_pollution
```

```{r}
cor(air_pollution)
```

```{r}
eig_poll_cov <- eigen(S_pollution)
```

```{r}
eig_val_cov <- eig_poll_cov$values
eig_vec_cov <- eig_poll_cov$vectors
```

- Analysis menggunakan matriks kovarian
a. Manual
```{r}
prop_var_poll_cov <- c()
temp <- 0

for (i in c(1:7)){
  temp <- temp + eig_val_cov[i]
  prop_var <- (temp / sum(eig_val_cov)) * 100
  prop_var_poll_cov <- append(prop_var_poll_cov, prop_var)
}
prop_var_poll_cov
```

```{r}
rho_poll_cov <- matrix(nrow = 7, ncol = 7)
for (i in c(1:7)){
  for(j in c(1:7)){
    rho_poll_cov[j, i] <- (eig_vec_cov[j, i] * sqrt(eig_val_cov[i]))/sqrt(S_pollution[j, j])
  }
}
rho_poll_cov
```

```{r}
components <- matrix(nrow = 42, ncol = 7)
for(i in c(1:7)){
  for(j in c(1:42)){
    components[j, i] <- t(eig_vec_cov[,i]) %*% air_pollution[j, ]
  }
}
```


b. Dengan Package
```{r}
pca_poll_cov <- prcomp(air_pollution, scale = FALSE)
```

```{r}
fviz_eig(pca_poll_cov)
```

```{r}
fviz_pca_var(pca_poll_cov,
             col.var = "contrib", # Color by contributions to the PC
             gradient.cols = c("#00AFBB", "#E7B800", "#FC4E07"),
             repel = TRUE     # Avoid text overlapping
             )
```

- Menggunakan Matriks Korelasi
```{r}
pollution_norm <- as.data.frame(air_pollution) %>% mutate_all(~(scale(.) %>% as.vector))
```

```{r}
cov(pollution_norm)
```


a. Manual
```{r}
R_poll_norm <- cor(pollution_norm)
R_poll_norm
```

```{r}
eig_poll_cor <- eigen(R_poll_norm)
eig_val_cor <- eig_poll_cor$values
eig_vec_cor <- eig_poll_cor$vectors
```

```{r}
components_poll_norm <- matrix(nrow = 42, ncol = 7)
for (i in c(1:7)){
  for (j in c(1:42)){
    components_poll_norm[j, i] <- t(eig_vec_cor[, i]) %*% t(pollution_norm[j, ])
  }
}
```

```{r}
prop_var_poll_cor <- c()
temp <- 0

for (i in c(1:7)){
  temp <- temp + eig_val_cor[i]
  prop_var <- (temp / sum(eig_val_cor)) * 100
  prop_var_poll_cor <- append(prop_var_poll_cor, prop_var)
}
prop_var_poll_cor
```


b. Package
```{r}
pca_poll_cor <- prcomp(air_pollution, scale = TRUE)
```

```{r}
fviz_eig(pca_poll_cor)
```

Dari hasil analisis kedua jenis `principal component` di atas, dapat kita lihat perbedaan dari sisi banyaknya komponen prinsipal yang dijadikan pengganti dari nilai x dari data awal. Terbukti dari nilai proporsi varians penjelas nya, pada principal component yang menggunakan matriks kovarian, kita hanya menggunakan 2 komponen saja. Sedangkan untuk principal component yang menggunakan matriks korelasi (dengan menormalisasi data), kita menggunakan 6 komponen untuk dijadikan pengganti variabel x karena nilai dari proporsi varians kumulatif yang lebih opotimal di komponen ke 6.


## 8.14
```{r}
sweet_rate <- c(3.7, 5.7, 3.8, 3.2, 3.1, 4.6, 2.4, 7.2, 6.7, 5.4, 3.9, 4.5, 3.5, 4.5, 1.5, 8.5, 4.5, 6.5, 4.1, 5.5)
sodium <- c(48.5, 65.1, 47.2, 53.2, 55.5, 36.1, 24.8, 33.1, 47.4, 54.1, 36.9, 58.8, 27.8, 40.2, 13.5, 56.4, 71.6, 52.8, 44.1, 40.9)
potassium <- c(9.3, 8, 10.9, 12, 9.7, 7.9, 14, 7.6, 8.5, 11.3, 12.7, 12.3, 9.8, 8.4, 10.1, 7.1, 8.2, 10.9, 11.2, 9.4)

sweet_data <- cbind(sweet_rate, sodium, potassium)
```

```{r}
S_sweet <- cov(sweet_data)
S_sweet
```

```{r}
sweet_eig <- eigen(S_sweet)
sweet_eig_val <- sweet_eig$values
sweet_eig_vec <- sweet_eig$vector
```

```{r}
sweet_eig_val
```

```{r}
sweet_eig_vec
```

```{r}
prop_var_sweet <- c()
temp <- 0

for(i in c(1:3)){
  temp <- temp + sweet_eig_val[i]
  prop_var <- (temp / sum(sweet_eig_val)) * 100
  prop_var_sweet <- append(prop_var_sweet, prop_var)
}

prop_var_sweet
```

```{r}
rho_sweet <- matrix(nrow = 3,  ncol = 3)
for(i in c(1:3)){
  for(j in c(1:3))
    rho_sweet[j, i] <- (sweet_eig_vec[j, i] * sqrt(sweet_eig_val[i])) / sqrt(S_sweet[j, j])
}

rho_sweet
```

```{r}
componets_sweet <- matrix(nrow = 20, ncol = 3)
for(i in c(1:3)){
  for(j in c(1:20)){
    componets_sweet[j, i] <- t(sweet_eig_vec[, i]) %*% sweet_data[j, ]
  }
}
```

```{r}
pca_sweet_data <- prcomp(sweet_data, scale = F)
```

```{r}
fviz_eig(pca_sweet_data)
```

Jika kita melihat dari hasil scree plot dan proporsi varians nya, dapat kita simpulkan bahwa komponen prinsipal yang dipakai untuk menggantikan variabel x adalah komponen prinsipal pertama.


Q-Q Plot dari PC1
```{r}
car::qqPlot(componets_sweet[, 1])
```

```{r}
shapiro.test(componets_sweet[, 1])
```

Dari hasil q-q plot dan uji normalitas di atas, terlihat bahwa komponen prinsipal pertama yang digunakan sebagai pengganti variabel x pada data sebelumnya memiliki nilai p-value > $\alpha$, sehingga PC1 berdistribusi normal.

